【裁判字號】    89,訴,338
【裁判日期】    900130
【裁判案由】    懲治盜匪條例
【裁判全文】
台灣苗栗地方法院刑事判決                          八十九年度訴字第三三八號
    公  訴  人  臺灣苗栗地方法院檢察署檢察官
    被      告  乙○○
     指定辯護人  本院公設辯護人戊○○
右列被告因強盜案件，經檢察官提起公訴（八十九年度偵緝字第一五三號），本院判
決如左：
    主  文
乙○○意圖為自己不法所有，以強暴脅迫致使不能抗拒而取他人之物，處有期徒刑伍
年。
    事  實
一、乙○○於民國八十九年五月六日下午四時三十分，約不知情之己○○騎己○○母
    親所有機車前往苗栗縣頭份鎮蟠桃公園時，見甲○○與其不知情的朋友丁○○、
    丙○○一同在上開公園遊玩。因平時即認為甲○○個子矮小，瘦弱可欺，意圖為
    自己不法之所有，將機車停在公園前，獨自一人進入蟠桃公園內，直接走到甲○○面前，甲○○一見乙○○就心生畏懼，兩手自動放在褲袋口遮掩，作躲乙○○
    之狀態，乙○○馬上重拍他頭一下說：「鬼鬼祟祟作什麼，是不是偷東西？」等
    語威脅甲○○，並以徒手拍打甲○○的臉頰二下，並問甲○○有沒有錢可以借，
    先借一下，甲○○說沒錢，乙○○就打甲○○，乙○○直接出手搜查甲○○褲子
    口袋，從口袋中拿走甲○○買零食所找剩之一疊百元鈔票約新台幣（下同）九百
    多元，並一直打甲○○頭部，甲○○只好雙手抱住頭部蹲在地上，保護頭部以免
    受傷，致使甲○○無法抗拒而拿走上開錢財，甲○○隨即說：「這是我一星期吃
    飯錢，你把錢拿走，我就不能吃飯了，這是我父親給我的。」，然乙○○不僅未
    將錢返還，還說：「拿走又怎樣，錢先借我，如果你爸問就說我借走了。」，甲○○不肯，復見錢被乙○○拿走不還，就坐在地上哭泣，乙○○不僅未予理會，
    竟點燃香菸抽吸兩口後離去。
二、案經甲○○訴由苗栗縣警察局頭份分局報請臺灣苗栗地方法院檢察署檢察官偵查
    起訴。
    理  由
一、被告乙○○對於八十九年五月六日下午四時三十分在苗栗縣頭份鎮蟠桃公園內，
    見甲○○心生畏懼，重拍他頭一下說：「鬼鬼祟祟作什麼，是不是偷東西？」等
    語，並以徒手拍打甲○○的臉頰二下，並問甲○○有沒有錢可以借，先借一下，
    甲○○說沒錢，直接搜查甲○○褲子取走九百多元，甲○○說：「這是我一星期
    吃飯錢，你把錢拿走，我就不能吃飯了，這是我父親給我的。」，然乙○○仍未
    將錢返還，還說：「錢先借我，如果你爸問就說我借走了。」之事實於本院審理
    中坦白承認，核與被害人甲○○在本院審理時陳稱：「我與丁○○、丙○○在公
    園玩，碰到乙○○，他向我拿錢，他手伸向我口袋，把九百多元紙鈔拿走，我說
    不要，他還用手打我臉頰，沒有紅腫，並說拿走又怎樣。不能也不敢反抗，他會
    打我，被打沒有受傷，錢被拿走就坐在地上哭。」等大部分情節相符，並與在場
    證人即甲○○之朋友丁○○在本院審理時及證人丙○○於警訊中證述情節相符，
    被告此部分自白與事實相符。又參酌被害人甲○○僅一國中生，身體弱小，被告
    平日即無故強行索財，致使甲○○及朋友見被告心中就已恐懼非常，而被告無視
    被害人甲○○與朋友丁○○、丙○○一起遊玩，公園又為公眾得出入之地方，仍
    無故先以言語威脅，再徒手毆打方式取走財物，是被害人若非平日遭被告毆打致
    使無法抗拒而被索財，自無見被告出現即心生畏懼，而被告亦無視被害人與朋友
    人數較多公然以借錢為名義行強盜之行為，此從證人丁○○於八十九年十一月二
    十日證稱：「被告整個身上搜，甲○○不敢反抗，被告沒有說什麼話，但大家都
    怕，我們也不敢走，因甲○○較弱小，所以拿甲○○的錢，有經驗被搶，別人也
    有被搶經驗，我們只能看甲○○哭。」及被害人林林義聖於審理中陳稱：「被告
    路上遇到我就向我拿錢，不敢不能反抗，會被打。希望被告不要搶我的錢，但是
    被告仍搶走，不可以逃跑，不可以反抗」等情節，可證被告平日四處欺侮弱小取
    人錢財，致被害人甲○○及證人丁○○、丙○○只要見到被告出現即心生畏懼，
    無能力反抗，以免被毆打；再被害人甲○○在被索錢財被毆打之後，僅能坐於地
    上哭訴遭強而觀，益見被害人甲○○之指訴為真實，被告辯稱情節較輕之恐嚇取
    財、強制罪，顯係事後卸責之詞，尚難採信，本件被告強索被害人甲○○口袋九
    百多元，亦與恐嚇取財罪須以恐嚇使人將本人或第三人之物交付之構成要件不符
    。又被告雖舉證人丁○○、己○○為證，惟證人丁○○於警訊及本院審理中均證
    稱被告確有強取告訴人財物，益徵被告確涉有強盜犯行；又證人己○○雖證述未
    見被告上開犯行，然證人己○○與案發現場較證人丁○○、丙○○距離較遠，自
    以證人丁○○、丙○○證詞較可信，且己○○證稱被告並無毆打被害人甲○○情
 節，顯與被告自承及被害人甲○○、丁○○、丙○○陳稱有毆打被害人甲○○一
    節不同，已屬不實，是證人己○○為被告之朋友，所為證詞顯迴護被告，尚難採
    為有利於被告之證詞。本案事證明確，應予論科。
二、按被告先以言語威脅再徒手毆打被害人甲○○臉頰及頭部，而被害人甲○○為一
    年國中生，身材弱小，被告所為足使被害人達於不能抗拒之程度。核被告所為，
    係犯懲治盜匪條例第五條第一項第一款之強盜罪。被告雖毆打被害人甲○○，致
    使被害人無法反抗而強取九百多元，所得財物甚少，且事後已經返還被害人，業
    據被害人甲○○陳述在卷，情輕法重，堪予憫恕，雖宣告法定最低本刑，猶嫌過
    重，爰依刑法第五十九條之規定，減輕其刑。爰審酌被告已有多項不良紀錄，有
    台灣等法院被告全國前案紀錄表在卷可明，犯罪之動機在於欺侮弱小，目的取財
    、手段以徒手毆打未成傷及言語、脅迫，致被害人於國中之時即生活於恐懼之中
    所生危害，及坦承犯行，當庭向被害人甲○○道歉之態度良好，又被害人甲○○
    亦表示願意原諒被告所為，給於自新之路等一切情狀，量處如主文所示之刑。盜
    匪所得財物九百多元，業返還被害人甲○○，業據被害人甲○○陳述在卷不另為
    發回之諭知，附此說明。
據上論斷，應依刑事訴訟法第二百九十九條第一項前段，懲治盜匪條例第五條第一項
第一款，刑法十一條前段、第五十九條，判決如主文。
本案經檢察官黃智勇到庭執行職務。
中      華      民      國     九十     年      一      月     三十     日
                                      臺灣苗栗地方法院刑事庭
                                          法  官  張  珈  禎
右正本證明與原本無異。
如不服本判決，應於判決送達後十日內向本院提出上訴狀( 應附繕本 )，上訴於臺灣
高等法院台中分院。
                                          書記官  楊  慧  萍
中      華      民      國     九十     年      一      月     三十     日
附錄法條：
懲治盜匪條例第五條第一項
有左列行為之一者，處無期徒刑或七年以上有期徒刑：
一、意圖為自己或第三人不法所有，以強暴、脅迫、藥劑、催眠術或他法致使不能抗
    拒而取他人之物或使其交付者。


司法院資訊處製作；財團法人民間司法改革基金會備份。
